臺灣高等法院刑事判決　　　　　　 96年度上更(一)字第286號
上　訴　人　臺灣臺北地方法院檢察署檢察官
上　訴　人
即　被　告　丁○○
　　　　　　　　　　另案於臺灣臺北監獄執行
選任辯護人　沙洪律師
上列上訴人因被告違反毒品危害防制條例案件，不服臺灣臺北地
方法院95年度訴字第398號，中華民國95年7月21日第一審判決（
起訴案號：臺灣臺北地方法院檢察署95年度偵字第928號），提
起上訴，本院判決後，最高法院第一次發回更審，本院判決如下
：
    主  文
原判決撤銷。
丁○○販賣第一級毒品，累犯，處有期徒刑柒年伍月。扣案海洛
因（驗餘淨重一點一六公克）沒收銷燬之，包裝袋二只沒收。
    事  實
一、丁○○前因槍砲彈藥刀械管制條例案件，經本院九十二年上
    訴字第一二一六號判處有期徒刑一年三月，最高法院以九十
    二年臺上字第四二０七號判決駁回上訴確定，於民國九十二
    年九月三十日發監執行，於九十三年十一月九日假釋，於九
    十三年十一月二十日縮刑期滿，假釋未經撤銷而以已執行論
    。丁○○明知海洛因屬毒品危害防制條例管制之第一級毒品
    ，依法不得販賣，竟意圖營利，基於販賣第一級毒品海洛因
    之犯意，於九十三年十二月十七日晚間，先與丙○○聯絡買
    賣海洛因事宜，談妥以新台幣（下同）六千元買賣海洛因，
    而後於同日晚上八時三十分許，將其自不詳姓名年籍人處所
    取得之第一級毒品海洛因二包（毛重一點七公克，驗餘總淨
    重一點一六公克），攜至臺北縣新店市○○路十號八樓之六
    丙○○住處（起訴書誤載為臺北縣新店市○○路八號，應予
    更正），自門縫將該毒品交付予丙○○而販賣既遂。嗣丙○○告以六千元已置放於該戶門口腳踏墊內請自取。適警方前
    來緝捕另案遭通緝之丙○○，巧遇丁○○，即請丁○○代為
    按門鈴，而扣得上開海洛因二包，及丙○○另案施用安非他
    命等物。嗣於九十五年一月二十日，丙○○於其施用毒品案
    件審理時，供出上情。
二、案經臺北市政府警察局萬華分局報告臺灣臺北地方法院檢察
    署檢察官偵查起訴。
    理  由
一、按刑事訴訟法第一百五十九條之五第一項規定，被告以外之
    人於審判外之陳述，雖不符前四條之規定，而經當事人於審
    判程序同意作為證據，法院審酌該陳述作成之狀況，認為適
    當者，亦得為證據。本件後述之證據，被告及辯護人均同意
    作為證據（本院更一卷第四十二頁，第五十四頁反面至五十
    五頁），且審酌各該資料作成之狀況，並無異常之狀況，依
    法自有證據能力，合先敘明。
二、訊據上訴人即被告丁○○雖坦承：於九十三年十二月十七日
    晚間曾前去丙○○住處遇警之事實，惟矢口否認有何販賣第
    一級毒品犯行，辯稱：丙○○誤認伊密報並帶同警員前去查
    獲丙○○施用毒品，乃挾怨為不實陳述等語，經查：
（一）有關被告於上開時地，販賣海洛因予證人丙○○等情，業
      據證人丙○○於偵訊證稱：丁○○在九十三年十二月我被
      抓那次，把毒品賣給我的。當天丁○○原本將毒品（一．
      ０公克海洛因）送來我在新店市○○路八號（應係復興路
      十號八樓之六）的住處，我把六千元放在門口的腳踏墊下
      等語（偵字第九二八號卷第一二一頁），於另案第一審法
      院審理中亦陳稱：海洛因來自丁○○，我是以六千元向他
      買的，含袋一．一公克六千元。九十三年我第一次被查獲
      當天．．．十七號晚間八點半左右．．地點是在新店市○○路十號八樓之六租住處，我打電話，他送過來等語（台
      灣台北地方法院九十四年度訴字第四七三號卷影印本第一
      二八頁反面至第一二九頁），於本院證稱：與被告就此一
      次交易，我與被告打電話聯絡，被告拿毒品到我住處，從
      門縫拿給我，六千元一直放在腳踏墊下，不久，被告來按
      門鈴，我就被警察抓，六千元還沒給等語（本院更一卷第
      九六頁反面至九八頁反面），且扣案海洛因二包（驗餘總
      淨重一點一六公克），經鑑驗確係第一級毒品海洛因無訛
      ，有法務部調查局九十四年三月二十三日鑑定通知書在卷
      可稽（毒偵字第七四一號卷第三十頁），參酌證人丙○○
      因持有上開第一級毒品海洛因為警查獲後，所採尿液，經
      鑑驗結果，呈第一級毒品嗎啡類陽性反應，有臺灣尖端先
      進生技醫藥股份有限公司九十三年十二月二十九日濫用藥
      物檢驗報告在卷足憑（毒偵字第七四一號卷第四頁），而
      證人丙○○於另案審理時多次證稱：伊有施用第一級毒品
      等情（九十四年訴字第四七三號卷第一一七頁背面、一一
      八、一二七、一二八頁），足認證人丙○○上開證詞，有
      證據可佐，堪予採信。至於證人丙○○上開有關購買毒品
      數量，或稱一公克，或稱一點一公克，有所不同，且與實
      際鑑驗重量一點一六公克，固有出入，惟此等零點幾公克
      之差距，若非以精密儀器測量，實難知悉，且證人丙○○
      對之並未秤量，因此其口述重量，縱有些微出入，尚在合
      理範圍內，殊不得以此遽認證人丙○○所述有瑕疵，而認
      其陳述不可採，進而為有利被告之認定。
（二）至於證人丙○○於另案警詢稱：於九十三年十二月十八日
      零時在台北縣新店市○○路十號八樓之六為警察查獲、警
      方桌上所查獲之毒品海洛因貳包．．．為綽號叫洪剛的男
      子所有，他常去我住的地方聊天，他有在吸毒所以把東西
      放在我住的地方較方便等語（台北市政府警察局內湖分局
      刑案偵查卷宗影印本第七頁），於另案偵查稱：在九十三
      年十二月十七日晚上．．．在新店市○○路十號八樓之六
      經警察查獲持有海洛因二包，毒品是一位朋友洪剛常到我
      家來聊天，是他放在我家的等語（見核退字第七五七０號
      卷影印本第六頁），似指海洛因係所謂洪剛者所有，惟證
      人丙○○於本院證稱：我被查獲時，沒跟警察供出毒品向
      誰買的，警察沒跟我刑求逼供，與被告無恩怨等語（本院
      更一卷第九六頁，第九七頁正反面），再觀諸證人丙○○
      於上開毒品案件獲交保，係由被告丁○○繳納交保金，有
      該收據附卷可參（同上卷第七頁），顯見於案發當時，證
      人丙○○與被告交情不惡，否則，證人丙○○豈會找被告
      辦理交保？而被告又豈願為之交保？因此，足認案發時其
      二人交情於一般，衡情，證人丙○○於此情狀，豈會輕易
      供出被告販毒？從而，證人丙○○於上開警偵訊指稱：毒
      品係洪剛者乙節，雖係自由意志陳述，然既無證據可佐，
      無非托辭，不能採信，不足為有利被告之證據。由此，益
      足反證，證人丙○○於另案供出被告販毒，當非有何仇怨
      而攀誣被告。因此，被告辯稱：丙○○懷恨伊報警來抓，
      而攀誣伊販毒等語，即不可採，蓋據證人即承辦警員王岩
      俊證稱：丙○○是通緝犯，我們要找他，剛好看到丁○○
      出來，所以請他按門鈴等語（更一卷第九八頁），顯見證
      人丙○○於第一時間已知被告幫警察按門鈴，倘其因而懷
      恨，豈不於該案警偵訊即指訴被告販毒？
（三）證人丙○○於本院接受辯護人主詰問時，雖一度證稱：跟
      被告沒有金錢往來，被告是請我吸食毒品，被查獲毒品是
      我的等語（更一卷第九六頁），惟於檢察官反詰問時則證
      稱：於台北地院作證時，距案發較近，所以當時證述屬實
      ，今天作證內容，因時間久了，所以不記得等語（同上卷
      第九六頁反面），於本院訊問時則坦承：有向被告買毒品
      （同上卷第九七頁），觀諸上開證人詰問程序，堪認其所
      謂被告請客乙節，已為其所推翻，不能採為有利被告之證
      據。
（四）至於被告於何時、自何處、如何取得上開毒品？因被告堅
      不吐實，而無從查知，惟販賣海洛因屬違法行為，非可公
      然為之，而每次買賣之價量，亦隨時依雙方關係之深淺、
      當時之資力、需求之程度及對行情之認知等因素，機動地
      調整，販賣之利得，除經坦承犯行，或價量俱臻明確外，
      委難察得實情，職是之故，即使未經查得實際販賣之利得
      ，但除非別有事證，足認係按同一價量委買或轉售，確未
      牟利外，尚難執此遽認販賣之證據有所未足，致知過坦承
      者難辭重典，飾詞否認者反得僥倖，而失情理之平。且按
      一般民眾普遍認知海洛因等毒品之非法交易政府一向查禁
      嚴森，且重罰不寬貸，衡諸常情，倘非有利可圖，絕無平
      白甘冒被嚴查重罰高度風險之理，從而，舉凡其有償交易
      ，除足反證其確係另基於某種非圖利本意之關係外，通常
      尚難因無法查悉其販入價格，作為是否高價賣出之比較，
      諉無營利之意思阻卻販賣犯行之追訴（最高法院八十四年
      四月十八日八十四年度第三次刑事庭會議決議意旨參照）
      。本件，依證人丙○○上開所述，被告係接獲電話後，專
      程至證人丙○○處，且自門縫交付毒品，倘無利可圖，殊
      難想像被告有何甘冒被認販毒重罪之風險，而為此等行逕
      ？從而堪認被告販賣本件毒品，有營利之意圖。至於被告
      雖尚未取得價金，惟並不影響被告販賣毒品之完成，蓋刑
      法上犯罪類型為「販賣」者之既、未遂，以買賣之標的物
      已否交付為區分標準（最高法院八十九年度台上字第二七
      九八號判決意旨參照）。
綜上，被告空言否認，不足採信，本件事證明確，被告犯行洵堪
認定。
三、按被告行為後，刑法業於九十四年二月二日修正公布，九十
    五年七月一日起施行。按行為後法律有變更者，適用行為時
    之法律，但行為後之法律有利於行為人者，適用最有利於行
    為人之法律，修正後刑法第二條第一項定有明文。此條規定
    係規範行為後法律變更所生新舊法律比較適用之準據法，本
    身尚無新舊法比較之問題，於新法施行後，應一律適用新法
    第二條第一項之規定，為「從舊從輕」之比較，先予敘明。
    再按本次法律變更，比較時應就罪刑有關之共犯、未遂犯、
    想像競合犯、牽連犯、連續犯、結合犯，以及累犯加重、自
    首減輕暨其他法定加減原因（如身分加減）與加減例等一切
    情形，綜其全部罪刑之結果而為比較（最高法院九十五年五
    月二十三日九十五年度第八次刑庭會議決議參照）。經查：
（一）關於累犯，修正前刑法第四十七條規定「受有期徒刑之執
      行完畢，或受無期徒刑或有期徒刑一部之執行而赦免後，
      五年以內再犯有期徒刑以上之罪者，為累犯，加重本刑至
      二分之一」，而修正後之刑法第四十七條第一項則規定「
      受徒刑之執行完畢，或一部之執行而赦免後，五年以內故
      意再犯有期徒刑以上之罪者，為累犯，加重本刑至二分之
      一」，本件被告係故意犯罪，比較新舊法之結果，舊法對
      於被告並無不利。
（二）刑法第六十四條第二項原規定：「死刑減輕者，為無期徒
      刑，或十五年以下十二年以上有期徒刑」；後修正為：「
      死刑減輕者，為無期徒刑」，同法第六十五條第二項原規
      定：「無期徒刑減輕者，為七年以上有期徒刑」，後修正
      為：「無期徒刑減輕者，為二十年以下十五年以上有期徒
      刑」，應以修正前刑法對被告有利。
（三）修正後刑法第五十九條之規定，為法院酌減審認標準見解
      之明文化，非屬法律之變更，自應依刑法第二條第一項之
      規定適用被告行為時即修正前刑法第五十九條之規定。
（四）綜上比較結果，以舊法對於被告較為有利，爰依修正後刑
      法第二條第一項前段之規定，適用行為時即修正前刑法之
      相關規定。
四、核被告所為，係犯毒品危害防制條例第四條第一項之販賣第
    一級毒品罪。其持有第一級毒品海洛因之低度行為為販賣第
    一級毒品海洛因之高度行為所吸收，不另論罪。被告有如犯
    罪事實欄所載之前案及執行紀錄之事實，有本院被告全國前
    案紀錄表在卷可徵，其於受有期徒刑執行完畢，五年以內，
    再犯本件有期徒刑以上之罪，為累犯，本應依刑法第四十七
    條規定加重其刑，然按毒品危害防制條例第四條第一項之法
    定刑為死刑或無期徒刑，處無期徒刑者，得併科新臺幣一千
    萬元以下罰金，依刑法第六十四條第一項、第六十五條第一
    項規定，法定刑為死刑及無期徒刑部分，不得加重，是僅就
    罰金刑部分予以加重，併此敘明。查被告所為上揭販賣第一
    級毒品海洛因之犯行固值非難，惟僅係為獲微利，且並未取
    得，尚非因販毒而獲鉅利，再者販毒對象僅一人，次數僅有
    一次，數量亦非過鉅，與一般販賣第一級毒品海洛因者，獲
    利甚鉅，或查獲毒品多達數百公克之情形有別，而本罪之法
    定最輕本刑為無期徒刑，不無情輕法重之虞，基於比例與衡
    平原則，認為處以法定最輕刑度，有失重之嫌，爰依刑法第
    五十九條規定，酌減其刑。
五、原審以事證明確，予以論罪科刑，固非無見，惟就後述六之
   （三）之(三)部分，誤為有罪認定，尚有未洽，被告上訴，就
    此部分為指摘，為有理由，其餘指陳，則無理由，檢察官上
    訴意旨認後述六之（三）之(一)部分，被告亦有販賣乙節，為
    無理由，惟原判決既有上述可議之處即屬不能維持，應由本
    院撤銷改判。爰審酌被告犯罪之動機係因一時貪念、販賣欲
    得六千元、販賣第一級毒品對社會秩序所生危害程度及犯罪
    後否認犯行顯無悔意之態度，檢察官上訴未指陳原審量刑問
    題，另本院認定之犯罪事實較原審減少後述六之（三）之(三)
    ，及參酌該減少部分佔原審量刑之比重，刑度當量較原審輕
    一月等一切情狀，判處如主文所示之刑。扣案海洛因二包（
    淨重一點一六公克），為第一級毒品，應依毒品危害防制條
    例第十八條第一項前段規定，宣告沒收並銷燬之；扣案盛裝
    上開海洛因之包裝袋二只，係作為毒品外包裝之用，有防止
    毒品海洛因裸露、逸出及潮濕之功用，並便於分裝、攜帶、
    販賣毒品所用之物，係被告犯罪所用之物，且為被告所有，
    均應依毒品危害防制條例第十九條第一項規定，併予宣告沒
    收。另被告販賣海洛因，雖約定價金六千元，惟據證人丙○○所稱：尚未給付，是被告並未取得該款，爰不宣告沒收。
六、不另為無罪之諭知部分
（一）公訴意旨另以：被告丁○○明知海洛因及安非他命分別屬
      毒品危害防制條例管制之第一級、第二級毒品，依法不得
      販賣及持有，竟基於販賣毒品之概括犯意，於民國九十三
      年底之某日起至九十四年十二月二十九日止（不含九十三
      年十二月十七日晚間販賣第一級毒品海洛因予丙○○部分
      ），在臺北縣中和市○○路附近地區，向真實姓名年籍不
      詳辛○○○○○之男子，以不詳之價格，連續多次販入毒
      品海洛因及安非他命。渠購入毒品後，竟基於營利販賣第
      一級毒品海洛因及第二級毒品安非他命之概括犯意，以行
      動電話0000000000號、0000000000
      號為聯絡工具，在臺北縣新店市○○路等處所，先後多次
      ，每次重量一公克，價格六千元，連續販賣第一級毒品海
      洛因予丙○○施用（九十三年十二月十七日除外）；另在
      不詳處所，先後多次，每次重量不詳，價格一千元至一萬
      元，連續販賣第一級毒品海洛因、第二級毒品安非他命他
      命予友人乙○○、真實姓名年籍不詳庚○○○○○者及不
      特定之人施用牟利，嗣於九十四年十二月二十九日上午十
      時許，搭乘由不知情之己○○（起訴書誤載為萬勝吉，應
      予更正）駕駛之車牌號碼Ｐ八—五六七七號自用小客車，
      行經臺北市○○區○○街一四五巷口時，因乘坐後座之丁○○手持一包第一級毒品海洛因把玩，而為執行交通勤務
      之警員許俊郎由車外目睹丁○○持有毒品而為現行犯，許
      俊郎即攔下該車，而後帶回東園派出所門口，於車內後座
      丁○○座位椅墊下方查獲丁○○所有第一級毒品海洛因九
      包（驗餘重三十一點五九公克），第二級毒品安非他命三
      包（重十三公克），吸食器一組，電子磅秤三台，中型分
      裝袋二十個，小型分裝袋四一個等，因認被告另涉有毒品
      危害防制條例第四條第一項之販賣第一級毒品罪及同條例
      第四條第二項之販賣第二級毒品罪等語。
（二）按犯罪事實應依證據認定之，無證據不得認定犯罪事實；
      不能證明被告犯罪者，應諭知無罪之判決。刑事訴訟法第
      一百五十四條第二項、第三百零一條第一項分別定有明文
      。又認定不利於被告之事實，須依積極證據，茍積極證據
      不足為不利於被告事實之認定時，即應為有利於被告之認
      定，更不必任何有利之證據；又刑事訴訟法上所謂認定犯
      罪事實之積極證據，係指適合於被告犯罪事實認定之積極
      證據而言，雖不以直接證據為限，間接證據亦包括在內，
      然而無論直接或間接證據，其為訴訟上之證明，須於通常
      一般之人均不致有所懷疑，而得確信其為真實之程度者，
      始得據為有罪之認定，倘其證明尚未達到此一程度，而有
      合理之懷疑存在而無從使事實審法院得有罪之確信時，即
      應由法院為諭知被告無罪之判決（最高法院四十年臺上字
      第八六號、三十年上字第八一六號、二十九年上字第三一
      ○五號、七十六年臺上字第四九八六號判例意旨參照）。
（三）公訴人認被告除前揭論罪科刑部分外，另涉有販賣第一、
      二級毒品犯行，無非係以證人丙○○、己○○、戊○○證
      述、警員莊世昌、許俊郎證述、被告行動電話之簡訊翻拍
      照片，第一級毒品海洛因九包（驗餘重三十一點五九公克
      ）安非他命三包（重十三公克），吸食器一組，電子磅秤
      三台，中型分裝袋二十個，小型分裝袋四一個等，為其論
      據。訊據被告堅決否認有何販賣第一、二級毒品犯行。經
      查：
    (一)有關販賣與證人丙○○（前開有罪部分除外）部分：證人
      丙○○於另案雖證稱：伊吸食毒品期間（除九十三年十二
      月十七日遭警查獲該次外），另向被告買過很多次第一級
      毒品海洛因等語（九十四年訴字第四七三號卷第一二九頁
      、九十五年偵字第九二八號卷第一二二頁），然有關詳細
      之購買時間、地點、數量等，均付諸闕如，且無證據可佐
      ，尚難遽採，且其於本院證稱：僅購買一次而已等語（更
      一卷第九七頁），是其於另案之說辭，已為其推翻，且無
      證據可證明，不能採為不利被告之證據。難認被告有此部
      分犯行。至公訴人以證人丙○○確有施用毒品，而推論其
      向被告買毒品乙節，然證人丙○○於本院稱：我毒品來源
      不只一人等語（更一卷第九七頁），是公訴人此一論斷，
      尚乏依據，顯有誤會。公訴人另以後述(三)部分，被告遭查
      獲持有毒品海洛因為據，認被告確有多次賣毒品予證人丙○○，惟(三)部份之時間係九十四年十二月二十九日，距證
      人丙○○遭查獲之九十三年十二月十七日，已是一年後，
      能否以此相距一年之物，推認一年前販毒？實非無疑，是
      公訴人認此部分亦構成販毒，尚有誤會。
    (二)有關販賣與乙○○、小李部份：觀諸被告行動電話簡訊匣
      翻拍照片固有：九十四年十二月二十日「小李」傳送簡訊
      「有人要一萬男生」、「如果有乾的要幫我留因為我剛才
      那只賣三千而已剩下吃掉了」、「你女生另外留一千給甲○○我到時拿錢給他我要用的那盧果（按應係如果之誤載
      ）我朋友有來拿四一我會先拿現起來」，另「乙○○」亦
      傳送簡訊「任何條件我都可以答應，借我三克硬的」等情
      （偵字第九二八號卷第四九至五二頁），然由該等簡訊內
      容，亦僅可證明庚○○○○○、「乙○○」之人以暗語與
      被告聯繫，至於是否欲向被告購買或調借第一、二級毒品
      ？被告是否因而確有販賣毒品？其販賣之時間、地點及數
      量？等，公訴人均未提出任何證據佐證，本院復查無積極
      證據足資證明被告有此部分販賣毒品犯行，難認被告有此
      部分犯行。
    (三)有關九十四年十二月二十九日上午十時許，被告搭乘由不
      知情之己○○（起訴書誤載為萬勝吉，應予更正）駕駛之
      車牌號碼Ｐ八—五六七七號自用小客車，遭查獲被告所有
      第一級毒品海洛因九包（驗餘重三十一點五九公克），第
      二級毒品安非他命三包（重十三公克），吸食器一組，電
      子磅秤三台，中型分裝袋二十個，小型分裝袋四一個乙節
      被告辯稱：警員攔檢己○○所駕駛之車輛時，並未持搜索
      票，且不符緊急搜索之要件，係違法搜索，且己○○車輛
      上所查扣之第一級毒品海洛因僅有一包係伊持有，其餘扣
      案之第一級毒品海洛因及手提袋內其餘物品均係己○○、
      戊○○所有，伊未販賣第一級毒品云云。經查：
    證人即在警員許俊郎證稱：伊擔任警員工作十三年，曾多
      次看過分裝袋內裝有海洛因的情形，九十四年十二月二十
      九日伊在富民路執行交通整理勤務，伊從（富民街）一四
      五巷出來的時候，就看到該車後座乘客即被告手中拿了一
      包分裝袋裝的藥粉，伊直覺上該包白色粉末是海洛因，該
      車的車窗是透明的，被告坐在後側的中間，手上拿著分裝
      袋在看，伊用無線電通報派出所，因為伊當時只有一個人
      ，伊又沒有帶槍，伊就請駕駛己○○車停下來，然後伊問
      己○○有無喝酒，己○○說沒有，伊跟己○○說伊請同事
      拿酒測器來，等到伊同事來了以後，伊就要求己○○等人
      把毒品拿出來，己○○回答說沒有，伊說是車後座的那個
      ，然後己○○就叫被告出來，伊與己○○及戊○○就要求
      被告把毒品交出來，被告在富民街一四五巷有自己拿出一
      包海洛因，搜索汽車的地點是在東園派出所的門口路邊，
      警員莊世昌有進入該車搜索，毒品都是在車後座座墊下方
      的縫隙找到的等語詳實（原審卷第一一五至一一七頁），
      而扣案白色粉末九包（驗餘總淨重三十一點五九公克），
      確係第一級毒品海洛因，有法務部調查局九十五年三月八
      日鑑定通知書可資佐證（偵字第九二八號卷第一二九頁）
      ，足認查獲員警許俊郎係由車外以肉眼目睹被告手持第一
      級毒品海洛因，因而攔停被告所搭乘之車輛以逮捕現行犯
      ，是其逮捕作為，符合刑事訴訟法第八十八條之規定，且
      司法警察於實施逮捕後，依據刑事訴訟法第一百三十條對
      被告所使用之交通工具本可實施附帶搜索，且該附帶搜索
      屬不要式搜索，無須檢具搜索票即得立即實施，是警員許
      俊郎於逮捕被告後，與派出所同事對被告所乘坐之Ｐ八—
      五六七七號自小客車搜索，自屬合法，被告辯稱：警方係
      違法搜索云云，不足採信。
    被告雖辯稱：扣案物品係己○○、戊○○所有，與伊無關
      等語，然證人戊○○證稱：九十四年十二月二十九日是己○○駕駛車牌Ｐ八－五六七七號汽車，當天由己○○開車
      ，伊由新竹縣新豐鄉上車，要去臺北市萬華區果菜市場，
      伊坐在駕駛座右側，被告坐在車子後座，警察查獲的東西
      是裝在類似化妝包的手提袋內，伊跟己○○都沒有用過那
      個手提袋，後座除被告外沒有其他人坐過等語在卷（原審
      卷第一一一至一一三頁），證人己○○結證稱：伊於九十
      四年十二月二十九日當天，駕駛雙門型Ｐ八五六七七號自
      小客車在土城接被告，被告坐在後座，警察攔下來後有說
      看到被告手上拿毒品，扣案物品沒有伊的東西，伊確定被
      告有背包包上車，手上還有拿東西，伊所駕駛車輛平常都
      是伊在使用，且車（於被查獲時）才買沒有幾天，從伊買
      車到被警查獲為止，該段期間沒有借他人使用，所以車後
      座坐墊下方於警察查獲前不會有放任何毒品等情相符（原
      審卷第一三六至一三八頁），參照證人即實施搜索之警員
      莊世昌證稱：伊由派出所接手此案，經車主同意後，伊才
      搜索Ｐ八五六七七號自小客車，在車子左後側被告所坐的
      位置椅墊下面，有很多小包的東西被塞進去，一般汽車座
      墊都有上層及下層中間的縫隙，當時在富民路伊同事許俊
      郎有看到被告手上有拿一包毒品，而且將這些毒品塞到車
      子座墊下，車子開到派出所的時候，我們就針對座墊下去
      找，伊親手（由座墊下）拿出一小包、一小包的海洛因粉
      狀物品等語（原審卷第一一三、一一四頁），由上開證人
      證詞，足上開扣案物品均係被告所有，何況，被告於警詢
      、偵訊均稱：扣案號海洛因、安非他命、電子磅秤三個、
      中型分裝袋二十只、小型分裝袋四十一只全部都是我的等
      語（偵字第九二八號卷第六、六二、一０九頁），從而被
      告事後翻異前詞，與上開證據不符，不足採信。
    被告否認扣案物品為其所有，固不足採，惟被告於警詢稱
      ：今天坐在己○○車上有點海洛因的香煙吸食等語（偵字
      第九二八號卷第八頁），核與證人戊○○證稱：我有聞到
      煙味等語相符（原審卷第一一三頁），是被告稱前開扣案
      毒品供給施用，似非無據，再且觀諸被告於本件案發後之
      九十四年一月間，又因施用海洛因等而遭查獲，並扣得海
      洛因六包五點餘公克，電子磅秤、分裝袋等物，復於九十
      四年七月間施用海洛因遭查獲，分別判刑確定等情，有台
      灣台北地方法院九十四年訴字六三○號、訴字第一八三六
      號判決書、本院被告前案紀錄表在卷可參，堪認被告有施
      用毒品惡習，因此，被告於警詢稱：毒品海洛因，安非他
      命係我自己要吸食的，分裝袋及磅秤，是控制自己使用的
      量等語（偵字第九二八號卷第六頁），非不可採信。且無
      證據足證被告意圖營利販入上開毒品，或欲賣與何人，因
      此，公訴人以被告持有上開物品，即認被告係販毒，尚有
      誤會。且被告持有上開安非他命、海洛因，吸食器等，當
      係其施用各該毒品之前階部分行為，應以其施用毒品論罪
      ，惟此施用毒品部分，未據起訴，本院無從審究，且該扣
      案毒品、吸食器等物，為該案之證物，應於該案處理，公
      訴人聲請於本案沒收，尚有未洽。
綜上，不能證明被告有此部分犯行，惟公訴人認與前開論罪科刑
部分，依修正前刑法第五十五條、第五十六條有想像競合犯或連
續犯之裁判上一罪關係，爰不另為無罪之諭知。
據上論斷，應依刑事訴訟法第三百六十九條第一項前段、第三百
六十四條，第二百九十九條第一項前段，毒品危害防制條例第四
條第一項、第十八條第一項前段，刑法第二條第一項前段、修正
前刑法第十一條前段、第四十七條、第五十九條，判決如主文。
本案經檢察官王壬貴到庭執行職務。
中　　華　　民　　國　　96　　年　　9 　　月　　28　　日
 　　　　      　 刑事第十八庭審判長法　官　溫耀源
                                    法　官　陳健順
                                    法　官　周政達
以上正本證明與原本無異。
如不服本判決，應於收受送達後十日內向本院提出上訴書狀，其
未敘述上訴之理由者並得於提起上訴後十日內向本院補提理由書
（均須按他造當事人之人數附繕本）。
                                    書記官  莊昭樹
中　　華　　民　　國　　96　　年　　9 　　月　　28　　日
附錄論罪法條：
毒品危害防制條例第四條第一項
製造、運輸、販賣第一級毒品者，處死刑或無期徒刑；處無期徒
刑者，得併科新臺幣一千萬元以下罰金。
